臺灣高等法院臺中分院刑事判決　　　　　　　　九十一年度重上更(一)字第三五號
　　上　訴　人
　　即　被　告　丙○○
右上訴人，因被告妨害公務等案件，不服臺灣彰化地方法院八十六年度訴字第一三０
九號，中華民國八十八年四月三十日第一審判決（起訴案號：臺灣彰化地方法院檢察
署八十六年度偵字第六九一六號）提起上訴，經本院判決後，由最高法院發回審理，
本院判決如左：
    主  文
原判決關於丙○○部分撤銷。
丙○○損壞公務員職務上掌管之物品，累犯，處有期徒刑參月，如易科罰金以參佰元
折算壹日。
木棍壹支沒收。
    事  實
一、丙○○曾於民國（下同）八十五年間因賭博案件，經臺灣彰化地方法院判處有期
    徒刑六月並確定，於八十五年四月十七日易科罰金執行完畢，猶不知悔改。緣丙
    ○○之友人張樹本（經原審判決有期徒刑四月，未經上訴而確定）自八十六年六
    月廿七日起，在彰化縣員林鎮○○路一九一號「財星科技廣場」之公眾得出入場
    所，擺設電動賭博機具「今日之冠水果盤」十台、「歡樂列車」三台等，合計二
    十八台，並先後於八十六年六月二十七日、八十六年七月七日起分別以月薪新台
    幣（下同）三萬五千元、二萬二千元之代價僱用林錦堂、張彩華擔任為賭客開分
    及兌換代幣等工作（該二人各經判決有期徒刑三月緩刑三年、四月確定），其三
    人即共同以上開電動賭博機具與不特定之人賭博財物，且以之為常業，而由參與
    賭博之人以十元所換得之代幣投入機具或開分之方式，隨意押注，如押中者，可
    以其贏得之績分按一比五比例、或一比二比例或不特定倍數向店方兌換彩金，若
    未押中者，分數即被機具吃掉而歸店方贏得，嗣於八十六年八月一日下午五時五
    十分許，適有黃演鑠、鄭健立、黃健都及基於概括之犯意曾連續於同年七月二十
    六日、二十七日在此處玩賭之汪鴻舟等四人均在場玩賭電動賭博機具時，為警臨
    檢查獲汪鴻舟在該店有賭博犯行，經警當場扣得上開電動賭博機具二十八台等物
    。詎丙○○於八十六年八月一日下午六時四十分許，獲悉上情而帶著酒意抵達該
    處所後，明知張樹本為警查獲上述賭博情事，且遭警查扣該場內電動賭博機具，
    現場亦有多名員警在場處理查扣證物，竟聽從張樹本教唆（此部分犯行未經起訴
    ），手持張樹本所有且於當場交付伊之木棍一支，擊打上揭已依法查扣，屬於公
    務員職務上掌管物品之電動賭博機具，致使其中「今日之冠水果盤」三台之鏡面
    破損，喪失其鏡面效果，當場經警逮捕，並扣得張樹本所有已斷裂之木棍一支。
二、案經彰化縣警察局員林分局報請臺灣彰化地方法院檢察署檢察官偵查起訴。
    理  由
一、訊據上訴人即被告（下稱被告）丙○○，固坦承有於上開時地，聽從同案被告張
    樹本之教唆，以木棍擊損現場電動賭博機具「今日之冠水果盤」三台之情事，惟
    矢口否認有損壞公務員職務上所掌管物品之犯行，並先後辯稱：伊當時已喝醉酒
    ，至該「財星科技廣場」店時不知其內有警員，亦不知電動賭博機具已被警查扣
    ，且證人乙○○於搜索扣押右開財星廣場時，未持檢察官簽發之搜索票，其所為
    之扣押程序即非適法云云。惟查：
(一)被告上開損壞電動賭博機具之犯罪事實，除據伊於警訊、偵查、原審及本院審理
    時坦認不諱外，並經教唆之同案被告張樹本於警訊、偵查及原審審理時供述無訛
    ，且有該機具之相片附於警訊卷可憑，復有已斷裂之木棍一支扣押可證，可見該
    損壞之事證，甚為明確。又該損壞之電動賭博機具，係經警察臨檢時查悉有賭博
    犯行而依法扣押之物品，業據證人即當時依法執行勤務之警方督察員乙○○，於
    偵查時證述明確，並有上開扣押之電動賭博機具可憑，該證人於本院前審調查時
    亦證稱「八十六年八月一日下午五時五十分許，當時我任職於彰化縣警察局員林
    分局督察員，帶領五位同仁至財星科技廣場臨檢，查到四位賭客在現場玩電動賭
    博機具，當中有一位汪鴻舟賭客未帶身分證，當場有問他今日輸或贏，答稱今天
    輸，平時有輸有贏，知有賭博行為，即帶回分局制作筆錄‧‧‧我留於現場繼續
    查證，約過廿分鐘後，制作筆錄之林建輝打電話給我說汪鴻舟已承認有賭博行為
    ，我即向在場之該廣場員工說有賭博行為，要查扣現場機具，大約下午六時四十
    分，被告丙○○與一位小姐進來問我們何單位做何事，我即向其表明我們係員林
    分局督察組前來臨檢現正查辦中，丙○○即走出門外，我仍繼續查辦工作，過一
    會兒，突然聽到打擊聲音，轉身即見丙○○持木棒擊打電動機台，我告知他執行
    公務中不能打，結果打壞三台電動機台螢幕」、「當時我們掌握電動賭博機具‧
    ‧‧已告知員工要查扣該機具，丙○○比較晚來」、「應當是已查扣才遭毀損」
    等語（參見本院前審卷五三、五四頁），證人且於本院更審時證稱「（當時是臨
    檢還是搜索）是臨檢，這個店我們去現場，我們問了客人汪鴻舟今天有沒有贏，
    他說他連續二天贏過錢‧‧‧所以我們認為構成賭博」、「電動玩具太多了，我
    們本來沒有掌握具體賭博證據，所以事先無法申請搜索票」、「當時我們已經完
    成編號」等語（參見本院更一卷二三、二四頁），核與證人即員警林建輝於偵查
    中所證情節相符（參見偵查卷四二頁），可見警方已將該賭博機具認係可為證據
    之物，完成扣押行為後，始遭被告擊毀損壞，至為明顯，要堪認定。
(二)按司法警察或司法警察官逮捕被告或執行拘提、羈押時，雖無搜索票，得逕行搜
    索其身體，且司法警察或司法警察官有事實足信有人在內犯罪而情形急迫者，雖
    無搜索票，亦得逕行搜索，為刑事訴訟法第一百三十條、第一百三十一條第一項
    第三款（其後於九十年一月十二日修正公布），分別定有明文。又按可為證據或
    得沒收之物，得扣押之，亦為同法第一百三十三條第一項，所明文規定。再者，
    依警察勤務條例第十一條第三款規定臨檢：於公共場所或指定處所、路段，由服
    勤人員擔任臨場檢查或路檢，執行取締、盤查及有關法令賦予之勤務，至於如何
    臨檢，則未明確規範，可見警察於公共場所，確有臨場檢查或盤查之權限，甚為
    明顯。經查，上開財星科技廣場係電動賭博機具場所，任何人均可自由進出，自
    堪認係公共場所，而依上開證人乙○○先後所供，該分局前往臨檢時因賭客江鴻
    舟未帶身分證，因而帶往查證時供認有賭博情事，遂緊急查扣機具，可見警方並
    非未經取得搜索票即進入逕行搜索，而係執行臨檢勤務查悉有犯罪嫌疑時始執行
    扣押程序，且賭博犯行稍縱即逝，亦鮮當場查獲，更難事先搜證而依法申請搜索
    票，是大法官會議第五三五號解釋於九十年十二月十四日公布以前（參照司法院
    公報第四十四卷第一期），警方依上開法令規定，執行臨檢並扣押系爭機具，難
    認無據。被告於本院前審之選任辯護人雖為被告辯稱『扣押，依刑事訴訟法第一
    百三十六條之規定，應由檢察官或法官親自實施，或由檢察官、法官簽發搜索票
    交付與司法警察或司法警察官執行，此為法定程序，如有欠缺，所實施之扣押即
    非適法，司法警察或司法警察官尚無逕以命令扣押之處分權限（最高法院六十九
    年臺上字第二四一二號判例參見）』，固非無見。但依最高法院七十五年台上字
    第三五號判決意旨「司法警察知有犯罪嫌疑者，固應報告該管檢察官或司法警察
    官，但得不待其命令，逕行調查犯罪嫌疑人犯罪情形及蒐集證據，司法警察官且
    得不待檢察官之指揮，逕行調查犯罪‧‧‧司法警察官為繼續調查嫌疑人犯罪情
    形及蒐集證據而扣押該轎車，自屬公務員職務上掌管之物品」，及八十二年台上
    字第二四四七號判決意旨「刑法第一百三十八條所謂公務員職務上掌管之物品，
    不以先經法定扣押程序為必要」，可見本案之賭博機具，堪認係公務員職務上所
    扣押掌管之物品，洵堪認定。再者，本案犯行，係發生於八十六年八月一日，而
    大法官會議五三五號解釋係於九十年十二月十四日始公布，該解釋自應往後生效
    ，尚難認有溯及既往效力，況該解釋亦未明確陳稱警察勤務條例係無效力之法令
    ，是該解釋於本案亦難據為被告有利之認定，則被告上開所辯，顯難採取。
(三)又被告於警訊時供稱「因我喝酒有些衝動，所以才將電玩打毀」、「是我朋友張
    樹本叫我打毀的」、「木質球棒是張樹本的，是他從櫃檯下面取出給我」云云，
    又於偵查中供稱「我去找張樹本，找他去給人家請客」、「我喝醉酒，張樹本說
    不做了，就拿木棍打電玩三台，木棍是張樹本的」云云，核與張樹本於警訊及偵
    審中所供情節相符，可見當時被告係因喝酒有些酒意而衝動毆擊機具，尚難認已
    達喝醉或意識不清之情況，此觀被告中午喝酒後能趕赴現場，並於警訊時至偵查
    中猶能陳述案情，及伊所辯當晚欲與張樹本前去給人請客等情至明。況當時機具
    已編號完成查扣之情事，亦據證人乙○○於本院更審時證稱明確，並有現場圖可
    憑，現場內亦有警察五、六人在場，佐以證人即該店員工林錦堂於警訊時供稱「
    （你是否看到丙○○持木棒打毀電玩）我正在外面拉鐵門，沒有看到」等語，及
    證人乙○○於本院前審所證：被告至現場時，與一位小姐有先問查辦者係何單位
    ，而離開到外面，再伺機擊打機具等情，顯見被告當時意識清楚，且知悉該機具
    已遭警察查扣，至為明確，又被告所辯張樹本陳稱不再做電玩云云如屬實，衡情
    而論，該機具係有價值之物，如未經查扣自可再轉讓變現，何須在當場即加以損
    壞，且僅擊打其中三台，顯見伊空口辯稱不知該機具遭查扣，當時已酒醉云云，
    無非係卸責之詞，難以採信。從而，被告丙○○上開犯罪事證，已臻明確，伊上
    開所辯云云，核係圖卸之詞，不足採信，是伊上開犯行，洵堪認定。
二、核被告所為，係犯刑法第一百三十八條之損壞公務員職務上掌管之物品罪。被告
    前因賭博案件，經原審判處有期徒刑六月並確定，於八十五年四月十七日易科罰
    金執行完畢，有臺灣彰化地方法院檢察署刑案資料查註記錄表在卷可稽，五年內
    再犯本件有期徒刑之罪，核係累犯，應依法加重其刑。原審經審理之結果，認被
    告罪證明確，予以論科，固非無見。但查，原審就賭博機具何以係依法扣押之物
    ，判決理由未詳細說明認定，已有未洽。且被告犯罪後，刑法第四十一條得易科
    罰金之法定最重本刑，已由三年提高至五年，並於九十年一月十日修正公布，於
    同月十二日生效施行，而依刑法施行法第三條之一第二項「未諭知得易科罰金之
    處罰者，亦同」，可見未判決確定之刑事案件，如法定最重本刑為五年以下有期
    徒刑，且經宣告被告有期徒刑在六月以下時，即應依法諭知易科罰金之折算標準
    ，至為顯明，則經比較新舊法之規定，自應以新法有利於被告，是原審量處被告
    有期徒刑五月，未及適用該法律，亦有違誤。被告提起上訴，否認有上開犯行，
    固非可取，惟原判決此部分既有上開可議，即屬無可維持，應由本院就被告部分
    撤銷改判。爰審酌被告為累犯，犯罪之動機、手段、所生危害、犯後態度等一切
    情狀，量處被告有期徒刑三月，並諭知易科罰金之折算標準，以示懲儆。又扣押
    之木棍一支，為教唆犯（共犯）張樹本所有，且供本件犯罪所用之物，依法併予
    宣告沒收。
據上論結，應依刑事訴訟法第三百六十九條第一項前段、第三百六十四條、第二百九
十九條第一項前段，刑法第一百三十八條、第二條第一項前段、第四十七條、第四十
一條第一項前段、第三十八條第一項第二款，刑法施行法第三條之一，罰金罰鍰提高
標準條例第二條，判決如主文。
本案經檢察官甲○○到庭執行職務
中      華      民      國      九十一   年       四      月    十六    日
                                  臺灣高等法院臺中分院刑事第二庭
                                        審判長法  官  羅  禮  政
                                              法  官  陳  欣  安
                                              法  官  蔡  聰  明
右正本證明與原本無異。
如不服本判決應於收受送達後十日內向本院提出上訴書狀，其未敘述上訴之理由者並
得於提起上訴後十日內向本院補提理由書（均須按他造當事人之人數附繕本）。
                                              書記官  郭  振  祥
中      華      民      國      九十一   年       四      月     十七   日
刑法第一百三十八條：
毀棄、損壞或隱匿公務員職務上掌管或委託第三人掌管之文書、圖畫、物品、或致令
不堪用者，處五年以下有期徒刑。
                                                                        Ｉ
